臺灣彰化地方法院刑事判決　　　　九十三年度易字第六五三號
公　訴　人　臺灣彰化地方法院檢察署檢察官
被　　　告　乙○○　男　44歲.
　　　　　　　　　　住彰化縣員.
　　　　　　　　　　巷十八號
　　　　　　甲○○　男　44歲.
　　　　　　　　　　住彰化縣員.
　　　　　　　　　　巷一號
　　　　　　丙○○　男　47歲.
　　　　　　　　　　住彰化縣員.
　　　　　　　　　　巷十八號
右三人共同
指定辯護人　劉嘉堯　律師
上被告等因傷害案件，經檢察官提起公訴（九十二年度調偵字第
三三九號），本院判決如下：
    主  文
乙○○共同傷害人之身體，因而致人於重傷，累犯，處有期徒刑
年捌月。
甲○○共同傷害人之身體，因而致人於重傷，處有期徒刑年陸
月。
丙○○共同傷害人之身體，因而致人於重傷，處有期徒刑年貳
月。
    事  實
一、乙○○【前曾：(1)於民國八十二年九月二十二日，因違反麻
    醉藥品管理條例案件，經本院以八十二年度訴字第一０二０
    號判處有期徒刑七月確定；(2)又於八十三年十月十四日因偽
    造文書案件經本院以八十三年度易字第二０六一號判處有期
    徒刑五月，得易科罰金確定；(3)再於八十三年十月二十七日
    因違反肅清煙毒條例、麻醉藥品管理條例案件，經本院以八
    十三年度訴字第一三八九號分別判處有期徒刑三年二月、四
    月，並定應執行刑為有期徒刑三年四月確定，前揭(2)、(3)之
    刑期嗣經定應執行刑為有期徒刑三年七月確定，上開(1)至(3)
    所示之刑期經入監接續執行後，於八十五年一月十八日假釋
    付保護管束，上開保護管束期間已於八十七年七月二十三日
    屆滿未經撤銷而視為執行完畢】與丙○○均係何朝興之弟弟
    ，甲○○為何朝興之堂弟，緣何朝興（所涉傷害罪嫌，業經
    檢察官為不起訴之處分確定）於九十二年四月十八日下午三
    時許，在彰化縣員林鎮○○路○段七二號因細故與江國、江
    黃合花發生爭執，並因丁○出面勸阻而使何朝興對其心生不
    滿，何朝興離去後隨即返回其位於彰化縣員林鎮○○里○○
    路○段四四六巷十八號住處，並將上開情事告知在場之乙○○、甲○○、丙○○及另二名真實姓名、年籍均不詳、綽號
　  「阿Ｖ」、「大胖」之成年男子等人，乙○○、甲○○、丙○○等人聽聞後遂表示「一定要討回來」等語，何朝興並先
　　後二次偕同乙○○等人前往彰化縣員林鎮○○路○段七二號
  　欲行理論未果，詎乙○○於聽聞何朝興表示「算了」一語之
    後，因認其兄何朝興遭丁○欺負，心有不甘，乃出於為不知
　　情之何朝興尋仇、出氣之意，偕同甲○○、丙○○及上開綽
　  號「阿Ｖ」、「大胖」之成年男子，於同日下午七時許，共
    乘二部機車一同前往丁○位於彰化縣員林鎮○○路○段二巷
    四二號（起訴書誤載為四四號）之住處，渠等於到達上址房
    屋門口之際，見年歲已高之丁○（二十一年出生）與其妻戊○○在屋內客廳觀看電視，乙○○、何朝圳及丙○○等人在
    客觀上均得以預見丁○之年事已高，如同時推由正值壯年之
    乙○○、甲○○持質地堅硬之木製球棒、木刀加以重力毆打
    頭部、身體等處，可能會造成無力抵禦之丁○受傷，並有因
    傷大量出血，因血流不足致腦血液供應不良而導致中風癱瘓
    之重傷害之結果，詎乙○○、甲○○、丙○○及綽號「阿Ｖ
    」、「大胖」之成年男子主觀上竟均未預見上情，乃共同基
    於普通傷害之犯意聯絡，由丙○○及綽號「阿Ｖ」、「大胖
    」之成年男子之其中一人在屋外把風、接應，乙○○則偕同
    何朝圳及另一姓名不詳之男子（即綽號「阿Ｖ」、「大胖」
    之成年男子中在外把風以外之其一名男子）進入屋內（所涉
    未經許可侵入住宅罪嫌，未據告訴），由乙○○持所有人不
    詳之木製球棒一支、甲○○則持所有人亦不詳之木刀一支，
    共同出手毆打丁○之頭部、腹部、左肢及背部等處，使丁○
    因此受有左胸部鈍挫瘀傷、頸部挫裂傷、左肘部挫裂傷、尺
    骨上端冠狀突骨折、右前臂挫裂傷、腹部鈍傷、脾臟破裂、
    左顱內出血及左側肢體、背部多處鈍挫傷等傷害，並因大量
    內出血後，血流不足致腦血液供應不良，因右腦梗塞致使左
    側肢體無力癱瘓而中風（已無法治癒）之重傷害，旋警方據
    報前往丁○上開住處處理，始循線查悉上情。
二、案經丁○之配偶戊○○訴由彰化縣警察局員林分局報請臺灣
    彰化地方法院檢察署檢察官偵查起訴。
    理  由
一、訊據被告乙○○固坦承伊有於九十二年四月十八日下午七時
    許，前往被害人丁○上開住處，並持木製球棒一支毆打被害
    人丁○等情不諱，然辯稱：當天係伊自己一人前往被害人丁○之住處，且只有伊一人持木製球棒一支毆打丁○，當時伊
    並沒有看到被告甲○○、丙○○二人，其二人並未進入丁○
    住處客廳；又伊雖有以前開木製球棒一支毆打丁○，惟被害
    人丁○之中風、左側肢體癱瘓，應非其毆打行為所引起云云
    ；質之被告甲○○、丙○○二人固均坦有於九十二年四月十
    八日下午七時前往被害人丁○之前開住處前，惟均矢口否認
    有何上開犯行，被告甲○○辯稱：當天係被告丙○○騎乘機
    車載其前往丁○上開住處，其與被告丙○○二人都在門外觀
    看被告乙○○以球棒毆打丁○，後來是被告丙○○騎乘機車
    載其一起離去，其並未進入丁○之住處客廳毆打丁○云云，
    被告丙○○則以：案發當日係被告甲○○到其住處要求其騎
    乘機車搭載被告甲○○前往被害人丁○上開住處，然於到達
    丁○住處附近時，被告甲○○就自己下車，其即騎乘機車先
    行離去，不知道被告甲○○有無進入丁○住處內，亦不知被
    告甲○○為何要前往丁○住處，其並未參與本案之犯行云云
    。惟查：
（一）本件以下所引用被告以外之人於審判外之言詞或書面陳述
      之證據，依刑事訴訟法第一百五十九條之二、第一百五十
      九條之四第一款、第二款及第一百五十九條之五第一項、
      第二項之規定，均具有證據能力，核先敘明。
（二）右揭事實，業據證人即在場目睹上情之告訴人戊○○於警
      、偵訊時證述綦詳，核與證人即聽聞戊○○呼喊救命之聲
      而前來查看之己○○於警、偵訊證述之情節相符。而證人
      戊○○、己○○二人於警詢時均一致指證：九十二年四月
      十八日下午七時許，進入丁○住處內的有三名男子，其中
      持木製球棒毆打被害人丁○之人確為被告乙○○，持木刀
      毆打丁○者為被告何朝圳，另有一人徒手，又門外尚有二
      人騎乘機車接應等情明確，又證人己○○於九十二年九月
      三日偵訊時更證稱：其聽聞救命聲進入丁○住處客廳後，
      遭在庭的被告甲○○持木刀毆打，其很確定被告乙○○、
　　　甲○○二人都有進入丁○住處客廳等語，衡以證人己○○
　　　為上開證述時，業與被告甲○○等人涉嫌對其毆打所涉之
　　　傷害罪嫌一案調解成立，證人己○○自無挾怨虛構被告乙○○、甲○○二人上開情事而再行加以報復之可能。再徵
　　　以證人何朝興於九十二年四月二十三日警詢時證稱：「糾
  　　紛後我就返回彰化縣員林鎮○○路○段四四六巷十八號處
    　，當時我將糾紛之情事，告訴我弟弟乙○○、丙○○、甲○○及「阿Ｖ」、「大胖」等人，他們聽完情事之後，便
      說一定要討回來」等語，及被告甲○○於本院準備程序時
      陳稱：其係與被告丙○○共乘機車前往丁○前開住處，被
　　　告丙○○在門口，沒有進入丁○住處，事後其係乘坐被告
　　　丙○○騎乘之機車離去等語，堪認被告乙○○、甲○○、
  　　丙○○等人均係出於為何朝興出氣之意乃前往丁○住處，
      證人戊○○、己○○前開證述內容並非虛妄，堪以採信。
      而被告丙○○雖未進入被害人丁○上開住處動手毆打丁○
      ，然其騎乘機車搭載攜帶木刀一支而實施傷害行為之被告
      甲○○前往被害人丁○之住處，又在被害人丁○住處門口
      眼見年紀已大之丁○遭被告乙○○、甲○○分持球棒、木
      刀毆打，且未有任何勸阻之行為，並於被告乙○○、甲○○分持木製球棒及木刀各一支毆打傷害丁○後，仍騎乘機
      車搭載、接應被告甲○○離去，堪認被告丙○○與被告乙○○、甲○○等具有傷害之犯意聯絡，並在被害人丁○之
      門口擔任把風、接應之工作。
（三）又被害人丁○遭毆打後係受有左胸部鈍挫瘀傷、頸部挫裂
      傷、左肘部挫裂傷、尺骨上端冠狀突骨折、右前臂挫裂傷
      、腹部鈍傷、脾臟破裂、左顱內出血併左手左腳無力及左
      側肢體及背部多處鈍挫傷等傷害，有財團法人彰化基督教
      醫院（以下簡稱彰化基督教醫院）診斷書、童綜合醫院診
      斷證明書各一紙在卷可稽。又被害人丁○於九十四年四月
      十八日下午七時許遭毆打後，先被送往張天長診所就外傷
      部分為診療，於返家後發現身體狀況有異，即於九十四年
      四月十九日送往彰化基督教醫院，於入院時發現有左側肢
      體無力之情形，於同年四月二十一日會診神經科疑為腦中
      風，於同年四月二十三日再做電腦斷層證實為腦中風，於
      同年四月二十五日自動出院轉往童綜合醫院診療等情，有
      彰化基督教醫院九十三年十月八日（９３）彰基病歷字第
      九三一００二三號函及所附之病歷資料在卷可憑；又被害
      人丁○之左側肢體呈無力、重癱、無法使用之情形，亦有
      員林何醫院出具之診斷證明書、童綜合醫院九十四年四月
      二十八日（９４）童醫字第０四二六號函文各一件在卷可
      稽，且依上開員林何醫院出具之診斷證明書及卷附之彰化
      基督教醫院九十四年四月二十九日九十四彰基病歷字第九
      四０四０九一號函文，均認已無法治癒；再上開彰化基督
      教醫院之函文並認為：「病患丁○之腦中風，於入院後發
      現，其成因有多種可能：(1)年紀老化。(2)本身血管問題（
      如九十二年四月二十三日之血管超音波可發現病患丁○的
      兩側頸動脈血流不佳，甚至右側內頸動脈梗塞）。(3)大量
      內出血後，血流不足致腦血液供應不良致中風。故(2)、(3)
      之間如何認定？可說不是鈍挫傷直接引發中風，但可以是
      間接誘發病患丁○的中風」等情，是被害人丁○係於遭毆
      打後前往彰化基督教醫院急診時始出現中風之症狀（於案
      發之前並無中風之情形），而被害人丁○之年事已高並非
      一夕之事，且其發生左側肢體癱瘓之時間與其遭被告乙○○、甲○○二人持球棒、木刀毆打之時間甚為接近，期間
      別無其他原因攙入，又依被害人丁○遭毆打後之左胸部鈍
      挫瘀傷、頸部挫裂傷、左肘部挫裂傷、尺骨上端冠狀突骨
      折、右前臂挫裂傷、腹部鈍傷、脾臟破裂、左顱內出血及
　　　左側肢體、背部多處鈍挫傷等傷勢觀之，實堪以造成大量
　　　內出血之情形，且確於九十二年四月二十三日經彰化基督
　　　教醫院以血管超音波檢查後發現有兩側頸動脈血流不佳，
　　　甚至有右側內頸動脈梗塞之狀況，故被害人丁○之中風，
　　　顯非單純之年紀老化所致，而與被告乙○○、甲○○、丙○○三人所為之普通傷害行為具有連鎖之關係，自不能謂
　　　無相當因果關係之存在（最高法院二十年上字第一九七六
　　　號、二十四年上字第四七一號及二十八年上字第三二六八
　　  號判例意旨參照）。
（四）再被告乙○○、甲○○、丙○○並未坦認有對被害人丁○
      重傷害之故意，又衡以其等並非持鋒利而立即足以造成重
      傷害結果之工具傷害被害人丁○，是尚難遽認被告乙○○
      、甲○○、丙○○三人主觀上有何重傷害之故意。惟衡情
      被告乙○○、甲○○、丙○○三人均為思慮成熟之成年人
      ，客觀上均得以預見被害人丁○之年事已高，如同時推由
      正值壯年之被告乙○○、甲○○持質地堅硬之木製球棒、
      木刀加以重力毆打頭部、身體等處，可能會造成無力抵禦
      之丁○受傷，並有因傷大量出血，因血流不足致腦血液供
　　　應不良而導致中風癱瘓之重傷害之結果，詎其三人竟仍基
  　　於普通傷害之犯意聯絡，共同傷害被害人丁○，並致丁○
　    因傷而導致重傷害之結果，自均應負普通傷害致重傷之罪
      責。
（五）此外，復有證人戊○○於本院審理時之證述（證人戊○○
      於本院九十四年六月十五日審理時仍證稱：被告乙○○有
      持木製球棒毆打被害人丁○，且被告甲○○有進入屋內等
      語；雖有關被告甲○○有無持木刀一支毆打被害人丁○一
      節，證人戊○○於本院之證述與其於警、偵訊之證述情節
      有所出入，惟證人戊○○於本院審理作證時距離案發時間
      已逾二年之久，自應以證人戊○○於距離案發時間較近、
      記憶較為深刻之警、偵訊時之證詞內容為可採，附予敘明
      ）、證人江國、江黃合花於警、偵訊之證述、警方製作之
      職務報告、現場草圖各一件及照片八幀在卷可佐，本件事
      證明確，被告乙○○、甲○○、丙○○三人前開犯行均洵
      堪認定。
二、核被告乙○○、甲○○、丙○○三人所為，均係犯刑法第二
    百七十七條第二項後段之傷害致重傷罪。按傷害致重傷罪，
    係屬結果加重罪之一種，檢察官既就其傷害罪起訴，依刑事
    訴訟法第二百六十七條規定，其效力及於全部，法院自得加
    以審判，且係犯罪事實之擴張，並不生變更檢察官起訴法條
    之問題（最高法院四十一年台上字第一一三號判例意旨參照
    ）。又被告乙○○、甲○○、丙○○與真實姓名不詳、綽號
    「阿Ｖ」、「大胖」之成年男子間，有犯意聯絡與行為分擔
    ，均應論以共同正犯。再被告乙○○前曾：(1)於八十二年九
    月二十二日，因違反麻醉藥品管理條例案件，經本院以八十
    二年度訴字第一０二０號判處有期徒刑七月確定；(2)又於八
    十三年十月十四日因偽造文書案件經本院以八十三年度易字
    第二０六一號判處有期徒刑五月，得易科罰金確定；(3)再於
    八十三年十月二十七日因違反肅清煙毒條例、麻醉藥品管理
    條例案件，經本院以八十三年度訴字第一三八九號分別判處
    有期徒刑三年二月、四月，並定應執行刑為有期徒刑三年四
    月確定，前揭(2)、(3)之刑期嗣經定應執行刑為有期徒刑三年
    七月確定，上開(1)至(3)所示之刑期經入監接續執行後，於八
    十五年一月十八日假釋付保護管束，上開保護管束期間已於
    八十七年七月二十三日屆滿未經撤銷而視為執行完畢，有臺
    灣彰化地方法院檢察署刑案資料查註紀錄表、臺灣高等法院
    被告全國前案紀錄表各一份在卷可考，其於五年以內再犯本
    件有期徒刑以上之罪，為累犯，應依刑法第四十七條之規定
    加重其刑。爰審酌被告乙○○、甲○○、丙○○三人之素行
    、犯罪之動機、目的、以木製球棒、木刀傷害被害人丁○而
    致重傷之手段、參與犯行之程度、對被害人丁○所生之損害
    及被告乙○○、甲○○、丙○○三人犯罪後之態度等一切情
    狀，分別量處如主文第一項至第三項所示之刑，以示懲儆。
三、至被告乙○○、甲○○持以犯本案所用之木製球棒及木刀各
    一支，並未扣案，且被告乙○○、甲○○、丙○○均否認為
    其等所有，復無證據足認前開木製球棒及木刀各一支屬被告
    乙○○、甲○○、丙○○或共犯即真實姓名不詳、綽號「阿
    Ｖ」、「大胖」之成年男子所有之物，且非屬違禁物，爰均
    不予宣告沒收之。
據上論斷，應依刑事訴訟法第二百九十九條第一項前段，刑法第
二十八條、第二百七十七條第二項後段、第四十七條，判決如主
文。
本案經檢察官邱鼎文到庭執行職務
中　　華　　民　　國　九十四　年　　六 　月　　三十 　日
                      臺灣彰化地方法院刑事第二庭
                          審判長法官　王　義　閔
                          法　　　官　廖　政　勝
                          法      官  李  雅  俐
以上正本證明與原本無異。
如不服本判決，應於判決送達後十日內，向本院提出上訴狀（須
附繕本）。
告訴人或被害人對於判決如有不服具備理由請求檢察官上訴者，
其上訴期間之計算係以檢察官收受判決正本之日期為準。
中　　華　　民　　國　九十四　年　　七 　月　　 七  　日
                          法院書記官  陳  秀  娟
附錄論罪科刑法條：
刑法第二百七十七條：
傷害人之身體或健康者，處三年以下有期徒刑、拘役或一千元以
下罰金。
犯前項之罪因而致人於死者，處無期徒刑或七年以上有期徒刑；
致重傷者，處三年以上十年以下有期徒刑。
